最　高　行　政　法　院　裁　定　　　　　　　　　　九十一年度裁字第七四四號
　　上　訴　人　丁○○
　　　　　　　　乙○○
　　　　　　　　甲○○
　　兼 右三 人
　　訴訟代理人　丙○○
　　被 上訴 人　臺北縣瑞芳地政事務所
　　代　表　人　陳明陽
右當事人間因更正土地登記事件，上訴人對於中華民國九十年五月十六日臺北高等行
政法院八十九年度訴字第一八二四號判決，提起上訴，本院裁定如左：
　　主  文
上訴駁回。
上訴審訴訟費用由上訴人負擔。
　　理  由
按對於高等行政法院判決之上訴，非以其違背法令為理由，不得為之，行政訴訟法第
二百四十二條定有明文。依同法第二百四十三條第一項規定，判決不適用法規或適用
不當者，為違背法令；而判決有第二百四十三條第二項所列各款情形之一者，其判決
當然違背法令。又提起上訴，應以上訴狀表明上訴理由並應添具關於上訴理由之必要
證據，復為同法第二百四十四條第一項第四款及第二項所明定。準此，當事人提起上
訴，如以原判決有行政訴訟法第二百四十三條第一項不適用法規或適用不當為理由時
，其上訴狀應有具體之指摘，並揭示該法規之條項或其內容；如以原判決有第二百四
十三條第二項所列各款情形之當然違背法令為理由時，其上訴狀應揭示合於該款之事
實。如上訴狀未依此項方法表明，或其所表明者，顯與上開法條規定之情形不相合時
，即難認為已對原審判決之違背法令有具體之指摘，其上訴自難認為合法。本件上訴
人主張：系爭土地於日據時期不動產登記簿登記之共有人為吳鳳川、吳國安、吳泰安
等三人，登記簿上雖無共有持分之記載，惟依當時保存登記申請書（登記濟）記載共
有人持分各三分之一。吳鳳川之三分之一於昭和十五年十一月十五日因買賣移轉於吳
泰安，此有日據時期持分土地賣渡證書（亦即登記濟）可稽，是以吳泰安之共有持分
為三分之二應無置疑。總登記申報時誤列吳國安、吳泰安各二分之一，當時承辦人員
簽辦單上註記，已發現申報共有持分不符，然未依臺灣省土地權利憑證繳驗及換發權
利書狀辦法第七條規定處理而逕予登記，除二七九地號土地依申報書所載之持分各登
記為二分之一外，其餘一六一地號土地等八筆登記為吳國安三分之二、吳泰安三分之
一，與其所繳驗權利憑證所載持分不符，將吳國安三分之一、吳泰安三分之二持分顛
倒登記，究其錯誤係依日據台帳以鉛筆錯誤註記之持分予以登記，顯為地政事務所登
記錯誤。故本案土地在總登記前其權利確定亦無爭執，尚無訴請司法機關審判之必要
，且其持分登記錯誤之更正，應屬土地法第六十九條、土地登記規則第十四條、第一
百二十二條之更正範圍。又原共有人吳國安、吳泰安於民國四十五年十二月三十一日
曾申請更正共有人持分，雖未蒙核准登記，因年代久遠且當事人均先後逝世，其未准
登記之原因已無可稽，共有人吳瑞興、吳瑞樂係繼承自原共有人吳國安，依民法規定
承受原共有人之權利與義務，故對其真正權利並無損害。退一萬步言，本案登記錯誤
為承辦登記人員之疏失所致，被上訴人應有申請該管上級機關核准後予以更正之義務
，並無需他共有人之同意云云。經核上訴人狀陳內容，僅係重複述說系爭土地持分登
記錯誤之原委及其所憑證據，而對原判決認定尚難證明被上訴人之承辦登記人員有何
疏失誤登之處，尤以上訴人丁○○、丙○○於八十八年五月二十九日向被上訴人申請
更正登記後，原審參加人吳瑞興、吳瑞樂立即於同年七月十二日以書面向被上訴人異
議，是系爭土地之其他共有人對系爭土地之應有部分有所異議，事屬私權法律關係爭
執，自非被上訴人所能解決，且此項爭執，涉及登記之權利範圍之變更，尤與原登記
原因證明文件所載不符，顯違登記之同一性，即非得任由被上訴人為更正登記等詞，
究有如何違背法令之事由，上訴人並未具體表明，參照首揭規定，其上訴顯難認為合
法，應予駁回。
據上論結，本件上訴為不合法，爰依行政訴訟法第二百四十九條第一項前段、第一百
零四條、民事訴訟法第九十五條、第七十八條、第八十五條第一項前段，裁定如主文
。
中　　華　　民　　國　　九十一　　　年　　　八　　　　月　　　二　　　　日
                    最 高 行 政 法 院  第 四 庭
                                審 判 長 法  官　　　廖　政　雄
                                         法  官　　　趙　永　康
                                         法  官　　　林　清　祥
                                         法  官　　　鍾　耀　光
                                         法  官      姜  仁  脩
右  正  本  證  明  與  原  本  無  異
　　　　　　　　　　　　　　　　　　　　 法院書記官　蘇　金　全
中　　華　　民　　國　　九十一　　　年　　　八　　　　月　　　二　　　　日
